臺灣臺中地方法院民事判決　94年度訴字第924號
原　　　告　太平產物保險股份有限公司
法定代理人　丁正宏
訴訟代理人　周如意
被　　　告　甲○○
　　　　　　吉邦通運股份有限公司
　　　　　　　　　　　　巷6號.
上　一　人
法定代理人　彭水河
訴訟代理人　紀福建
當事人間請求損害賠償事件，本院於民國94年6月22日言詞辯論
終結，判決如下：
    主    文
被告應連帶給付原告新台幣柒拾玖萬捌仟元，及被告甲○○自民
國九十四年五月十九日起，被告吉邦通運股份有限公司自民國九
十四年四月五日起，均至清償日止，按週年利率百分之五計算之
利息。
訴訟費用由被告連帶負擔。
本判決於原告以新台幣貳拾陸萬陸仟元供擔保後，得假執行。但
被告如以新台幣柒拾玖萬捌仟元為原告預供擔保，得免為假執行
。
    事實及理由
一、本件被告吉邦通運股份有限公司（下稱吉邦公司）經合法通
    知，未於最後一次言詞辯論期日到場，核無民事訴訟法第三
    百八十六條所列各款情形，爰依原告之聲請，由其一造辯論
    而為判決。
二、原告起訴主張：
（一）緣被告甲○○於民國92年4月10日駕駛被告吉邦公司所有
      之營半聯結車，行經國道一號公路北向264公里500公尺處
      ，因超車變換車道，未注意車前狀況，至撞損原告承保訴
      外人內政部警政署國道公路警察局所有，由訴外人黃家宏
      駕駛之車號Y6-7425號自用公務特種小客車。被告甲○○
      因未注意車前狀況以致肇事，應負完全肇事責任，另被告
      吉邦公司為被告甲○○之僱用人，依法應連帶負損害賠償
      責任。
（二）原告所承保之該肇事受損車輛已無修復價值，業於93年11
      月申請車輛報廢登記，原告亦依約賠付訴外人內政部警政
      署國道公路警察局合計798,000元，並依保險法第五十三
      條規定取得代位求償權，爰依民法第184條、第188條、第
      191條之2、第196條、保險法第53條規定請求被告連帶負
      損害賠償責任等語。
（三）並聲明：除假執行擔保金額外，如主文所示。
三、被告甲○○、吉邦公司抗辯：
（一）被告甲○○當時原係行駛於外側車道，尾隨一貨櫃車，約
      以時速80公里前進，不久發現貨櫃車突然降至60公里，其
      眼先與該車之距離過短，且擋住前方視線，因而加快油門
      轉至內側車道欲超車，過線發現前方有一警用巡邏車，原
      誤以為該警車正在行進中，駛近後始發現該警車為停駛狀
      態，然發現警車為停駛狀態時，已因當時高速行駛而煞車
      不及，由於該警車後方並無人指揮，且未放置任何警告標
      誌，亦未放置三角錐，致其錯認該警車為行駛中之狀態，
      且警車前方之5K-143號大營貨車於撿拾掉落物時，竟未設
      置警示標誌，且該路段僅二線道，警方排除障礙時亦未移
      至路肩，而直接在快車道上處理，顯有過失，本件事故非
      被告甲○○之過失所致。
（二）依警車之損害情形，引擎部分應尚可修復，再換新其餘車
      體部分，所受損害應未及原告本件請求之金額。
（三）並聲明：駁回原告之訴及假執行之聲請；如受不利之判決
      ，願供擔保免為假執行。
四、兩造不爭執之事實：
（一）緣被告甲○○於92年4月10日駕駛被告吉邦公司所有之營
      半聯結車，行經國道一號公路北向264公里500公尺處，因
      超車變換車道，撞損原告承保內政部警政署國道公路警察
      局所有，由原告承保之黃家宏駕駛之車號Y6-7425號自用
      公務特種小客車。
（二）被告吉邦公司為被告甲○○之僱用人。
（三）原告所承保之該肇事受損車體已無修復價值，業於93年11
      月申請車輛報廢登記，原告亦依約賠付內政部警政署道公
      路警察局合計798,000元。
五、本院之判斷：
（一）按汽車在行駛途中，不得驟然或任意變換車道，如欲超越
      前車或變換車道時，應先顯示方向燈告知前後車輛，並保
      持安全距離及間隔，方得超越或變換車道；汽車行駛時，
      駕駛人應注意車前狀況及兩車併行之間隔，並隨時採取必
      要之安全措施，高速公路交通管制規則第11條、道路交通
      安全規則第94條第3項分別定有明文。原告主張被告甲○
      ○就本件車禍是否有超車變換車道，未注意車前狀況之過
      失，被告則予否認，並以前詞抗辯。經查：
  １、證人黃家宏於臺灣嘉義地方法院92年交聲字第124號聲明
      異議案件審理時證稱：本件車禍係由其與王俊傑小隊長執
      勤，由王俊傑幫忙，其在貨車後面約五十公尺停警車，在
      警車後方約100公尺處擺了3、4個三角錐，其站在圓錐前
      方指揮交通，當時沒有塞車，大部分的車子都在外側車道
      及路肩車道行駛，當時剛好綁好風管，準備移動大貨車，
      結果被害人蔡清江和蔡明花一上車後，王俊傑正要走回檢
      警車上，甲○○就直接開過來沒有減速，甲○○有撞到三
      角錐，當時全部都擠在大貨車的下方，而警車被壓在下面
      ，撞到大貨車後方，當時三角錐被撞到車後面，其在指揮
      交通，所有的車都有閃到外車道，只有異議人（即被告甲
      ○○）的車直接撞過來等語（見臺灣嘉義地方法院92年交
      聲字第124號卷宗第十七頁背面十九頁背面、五二至五三
      頁）。另證人即上開掉落物品之5K-143號大營貨車上之人
      員蔡明花於警訊中供稱：員警一人協助搬運貨物，一人在
      我車後方約100公尺亮警示燈鳴警報器，擺放三角錐，並
      於後方持指揮棒疏導車流等語（見同前卷22頁背面），其
      亦在上開案件審理時證稱：有看到警察有在車子後面放置
      三角架，警察幫我們將風管綁好之後，叫我們將車子開到
      旁邊，說我們違規要開單，然後我先生就上車了，一上車
      不久，就被撞擊了。警察是放置圓狀（錐狀）的三角架，
      放置後方約100 公尺處等語。而上開二位證人之證言與警
      訊中之供述（見同卷16至23頁），亦相符合，應屬實在，
      且本件事故現場所拍攝之照片二紙確有拍攝到三角圓錐筒
      卡在車輛相撞處（見同卷66頁），是應可證明警員黃家宏
      確有在警車後方擺放警示用之三角錐，且有持指揮棒指揮
      交通。被告甲○○否認警察有指揮交通及擺放三角錐等情
      ，均無可採，被告甲○○聲請鑑定依警員黃家宏所證稱之
      擺放三角錐之情形有無可能造成現場照片所示肇事後之三
      角錐位置云云，為無必要，併此敘明。
  ２、次查，被告甲○○自承其原係行駛於外側車道，尾隨一貨
      櫃車，約以時速80公里前進，不久發現貨櫃車突然降至60
      公里，其眼先與該車之距離過短，且擋住前方視線，因而
      加快油門轉至內側車道欲超車，過線發現前方有一警用巡
      邏車，原誤以為該警車正在行進中，駛近後始發現該警車
      為停駛狀態，然發現警車為停駛狀態時，已因當時高速行
      駛而煞車不及等語，依其陳述，可知被告甲○○之前方視
      線原本遭其前方之貨櫃車阻擋，致無法看清內側車道之前
      方情形，其本因跟隨前車減速前行，至看清前方情形始採
      取適當之行駛行為，惟其竟貿然欲超車而加速變換車道，
      以致未能及時注意停駛中之警車及放置之警誌標誌與警員
      指揮交通之情形，以致當其發現前方有停駛中之警車時已
      因其駕駛之車高速行駛中而不及煞車因而肇事，且被告自
      承未見到停駛中之警車及放置之警誌標誌與警員指揮交通
      ，可見其超車變換車道未注意車前狀況。而依道路交通事
      故調查報告表所示，該事故發生之時為下午一時許，天候
      晴，日間自然光線充足，路面乾燥無缺陷，視距良好，尚
      無不能注意之情事，被告甲○○應注意並能注意，竟疏未
      注意於變換車道時，保持安全距離，復未注意車前狀況，
      隨時採取必要之安全措施，以致發生車禍，其有過失甚明
      。被告抗辯被告甲○○為無過失云云，為不可採。
  ３、被告雖又抗辯警車前方之5K-143號大營貨車於撿拾掉落物
      時，竟未設置警示標誌，且該路段僅二線道，警方排除障
      礙時亦未移至路肩，而直接在快車道上處理，顯有過失云
      云，惟查，該5K-143號大營貨車係掉落風管等物品，警員
      處理方式係就地盡速協助車主撿拾掉落物並綑綁牢固，並
      欲在綑綁完畢後再命其行駛至路肩以開單處罰，其處理方
      式並無不當，且警員並已採取適當之警示措施，已如前述
      ，本件係因被告疏未注意，以致肇事。本件事故經送臺灣
      省嘉雲區車輛行車事故鑑定委員會鑑定，亦認為：「一、
      甲○○駕駛營半聯結車，超車變換車道，未注意車前狀況
      撞及警車，衍生連環車禍，為肇事原因。二、黃家宏、蔡
      清江等二人，無肇事因素。」此有該會嘉鑑字第920529號
      鑑定意見書附卷可稽。是本件事故應由被告甲○○負全部
      之過失責任，被告上開抗辯亦無可採。
（二）按因故意或過失，不法侵害他人之權利者，負損害賠償責
      任；又汽車、機車或其他非依軌道行駛之動力車輛，在使
      用中加損害於他人者，駕駛人應賠償因此所生之損害；但
      於防止損害之發生，已盡相當之注意者，不在此限；不法
      毀損他人之物者，被害人得請求賠償其物因毀損所減少之
      價額；受僱人因執行職務，不法侵害他人之權利者，由僱
      用人與行為人連帶負損害賠償責任。民法第184條第一項
      前段、第191條之2、第196條、第188條分別定有明文。被
      告甲○○就本件車禍事故既有過失，自應依法負侵權行為
      損害賠償責任。被告吉邦公司係其僱用人，依法應負連帶
      賠償責任。
（三）原告主張其所承保之車號Y6-7425號自用公務特種小客車
      已無修復價值，業於93年11月申請車輛報廢登記，而該車
      原價即重置價值為1,900,000元，該車製造年份為
      2000 年，因而原告承保該車之保險金額為1068,000元，
      依照所投保之車體損失保險甲式條款，保單生效日至保險
      事故發生，滿11個月以上至12個月者，折舊率為25%，故
      原告按該車原價扣除折舊率後計算所得之車價再扣除自負
      額3000元，即為保險賠款金額（計算式：即1068,000 X0.
      75=801,000 (折舊後車價)-3000( 自負額)=798000( 保險
      賠款金額），原告亦依約賠付訴外人內政部警政署國道公
      路警察局合計798,000元等語，業據提出行車執照、車損
      資料、汽機車各項異動登記書、汽車險理賠申請書、理賠
      計算書、保險單條款、殘餘物處理報價單、車險承保系統
      ─批單資料維護等語為證，被告並不爭執上開車輛已報廢
      及原告已理賠798,000元之事實，惟抗辯：依警車之損害
      情形，引擎部分應尚可修復，再換新其餘車體部分，所受
      損害應未及原告本件請求之金額云云。惟查，上開警車已
      遭被告甲○○駕駛之聯結車嚴重撞毀碎裂，已成廢鐵，此
      有內政部警政署國道公路警察局第四警察隊函送之交通事
      故照片六紙在卷可憑。且訴外人達裕環保有限公司亦函復
      本院：因車子已嚴重扭曲變形導致無法修復本公司已開列
      管制聯單NO.000000000回收，引擎已報廢註記，此有該公
      司94年6月9日94達字第94003號函附卷可稽。是綜合上開
      證據可證該車之引擎亦已毀壞，被告辯稱該引擎尚可修復
      云云，惟未能舉證以實其說，即不可採。是原告主張其承
      保之車輛受有前述金額之損害，應可採信。
（四）按被保險人因保險人應負保險責任之損失發生，而對於第
      三人有損失賠償請求權者，保險人得於給付賠償金額後，
      代位行使被保險人對於第三人之請求權；但其所請求之數
      額，以不逾賠償金額為限，保險法第53條第1項定有明文
      。本件原告既依保險契約對被保險人理賠完畢，自得行使
      上開請求權。從而，原告依侵權行為損害賠償及保險法第
      五十三條規定之代位求償權之法律關係，請求被告連帶賠
      償原告798,000元及自起訴狀送達被告翌日即被告甲○○
      自94年5月19日起，被告吉邦公司自94年4月5日起，均至
      清償日止，按週年利率百分之五計算之利息，為有理由，
      應予准許。
六、兩造陳明願供擔保請為宣告假執行或免為假執行，經核均與
    規定相符，爰分別酌定相當之擔保金額予以宣告。
七、結論：本件原告之訴為有理由，依民事訴訟法第385條第1項
    前段、第85條第2項、第390條第2項、第392條，判決如主文
    。
中　　華　　民　　國　　94　　年　　7 　　月　　6 　　日
                  民事第三庭    法  官　張瑞蘭
正本係照原本作成。
如對本判決上訴，須於判決送達後20日內向本院提出上訴狀。
中　　華　　民　　國　　94　　年　　7 　　月　　6 　　日
                                書記官　黃英寬
